臺灣新竹地方法院刑事判決　　　　　　　　99年度易字第5號
公　訴　人　臺灣新竹地方法院檢察署檢察官
被　　　告　張仲傑
選任辯護人　彭火炎律師
　　　　　　張玉琳律師
被　　　告　吳俊諺
　　　　　　吳敬淵
　　　　　　黃金木
　　　　　　張松竹
上列被告等5 人因賭博案件，經檢察官聲請簡易判決處刑（98年
度偵字第3962號、第5642號），本院認不應依簡易判決處刑（原
簡易程序案號：99年度審竹簡字第929 號），裁定改依通常程序
審理，判決如下︰
    主  文
張仲傑共同犯賭博罪，處罰金新台幣貳萬伍仟元，如易服勞役，
以新台幣壹仟元折算壹日。於現場扣得之電子遊戲機「北斗神拳
」壹臺（含IC晶片壹枚）、於黃金木身上扣得之再玩卡參拾貳張
、現金新臺幣貳萬參仟元均沒收。
吳俊諺共同犯賭博罪，處罰金新台幣貳萬元，如易服勞役，以新
台幣壹仟元折算壹日。於現場扣得之電子遊戲機「北斗神拳」壹
臺（含IC晶片壹枚）、於黃金木身上扣得之再玩卡參拾貳張、現
金新臺幣貳萬參仟元均沒收。
吳敬淵共同犯賭博罪，處罰金新台幣壹萬伍仟元，如易服勞役，
以新台幣壹仟元折算壹日。於現場扣得之電子遊戲機「北斗神拳
」壹臺（含IC晶片壹枚）、於黃金木身上扣得之再玩卡參拾貳張
、現金新臺幣貳萬參仟元均沒收。
黃金木共同犯賭博罪，處罰金新台幣壹萬伍仟元，如易服勞役，
以新台幣壹仟元折算壹日。於現場扣得之電子遊戲機「北斗神拳
」壹臺（含IC晶片壹枚）、於黃金木身上扣得之再玩卡參拾貳張
、現金新臺幣貳萬參仟元均沒收。
張松竹犯賭博罪，處罰金新台幣壹萬貳仟元，如易服勞役，以新
台幣壹仟元折算壹日。於現場扣得之電子遊戲機「北斗神拳」壹
臺（含IC晶片壹枚）、於張松竹身上扣得之現金新臺幣肆仟元均
沒收。
    事  實
一、張仲傑自民國95年3 月21日起擔任位於新竹市○區○○路4
    段2 號「南寮電子遊戲場」之登記負責人，且為實際參與經
    營之負責人；吳俊諺自97年12月1 日起經張仲傑雇用而在該
    遊戲場工作，擔任每日20時許至次日8 時許晚班領班，係該
    遊戲場該時段現場主管；吳敬淵係經吳俊諺面試，自98年3
    月5 日迄本案遭查獲時止擔任該遊戲場內之晚班服務人員，
    平日著襯衫、西裝褲，未著制服背心，負責在現場為顧客兌
    換代幣、再玩卡、主持摸彩活動等業務；黃金木與某真實姓
    名、年籍不詳，著POLO衫，外觀特徵平頭、大肚之成年男子
    （下稱甲男）均自98年5 月前某日受僱為該遊戲場員工，負
    責為顧客將遊戲再玩卡內之分數兌換為現金，惟平日著便服
    佯裝為顧客，以規避警方查緝。其等5 人自98年5 月初某日
    起（起訴書僅記載自某不詳時間起，應予補充）至98年5 月
    16日司法警察查獲日止，乃基於普通賭博之單一犯意聯絡，
    利用遊藝場內擺設之電子遊戲機「北斗神拳」賭博機具，與
    不特定人賭博財物，賭博方式係由賭客以1 元兌換1 分之比
    例在選定之機臺開分，隨意下注押分，依各該賭博電玩機臺
    之遊戲規則，若押中可得下注分數不等倍數之分數；若未押
    中，則下注分數悉歸店家所有，賭客不續玩時，可向吳敬淵
    或其他制服員工將剩餘分數兌換遊戲再玩卡，如賭客持遊戲
    再玩卡欲換取現金時，吳敬淵會示意賭客持遊戲再玩卡，向
    在遊戲埸內穿著便服佯裝顧客之黃金木或甲男，至店內廁所
    將遊戲再玩卡上之分數按1 比1 比率換以現金。
二、新竹市警察局因平日探訪得悉「南寮電子遊戲場」內有賭博
    情事，為查獲確切不法事證，乃委派員警陳聖元喬裝成遊客
    ，於民國98年5 月初每隔數日即前往1 次，每次持續把玩上
    開機台數小時，俟同月初某日即其第3 次前往把玩後，因業
    已取得吳敬淵之信任，吳敬淵主動詢問陳聖元之前的遊戲再
    玩卡是否曾兌換現金，陳聖元表示不曾，因為不知要向何人
    兌換，吳敬淵即囑陳聖元離開前可找伊，嗣陳聖元至櫃臺向
    吳敬淵表示欲離開時，吳敬淵即帶陳聖元找在店內之甲男，
    以手指向甲男，並向甲男使以眼色，甲男遂向陳聖元指向廁
    所，示意陳聖元進入廁所兌換金錢，陳聖元依指示進入廁所
    ，取出5 張每張1000點之遊戲再玩卡交給甲男後，甲男即將
    新臺幣（下同）5000元交給陳聖元點收。
三、陳聖元為將上開犯罪情事錄影存證，乃於98年5 月15日22時
    許，攜帶密錄設備，即第5 度喬裝遊客前往「南寮電子遊戲
    場」把玩上開機臺（按：其間尚有1 次前往，然因輸錢沒有
    換到再玩卡），於取得2 張遊戲再玩卡後，因甲男不在店內
    ，經向吳敬淵詢問本次之遊戲再玩卡可向何人兌換現金，吳
    敬淵即指向黃金木，陳聖元遂逕走向黃金木，向黃金木出示
    手上遊戲再玩卡，並看黃金木一眼，黃金木即會意並點頭，
    陳聖元為佯裝自己已係熟客，不待黃金木指示即逕步入廁所
    ，進入廁所後，陳聖元即將手上2 張遊戲再玩卡交給黃金木
    ，黃金木清點後放入隨身包內，隨即步入該廁所內隔間，不
    久自該隔間步出後，以大拇指向陳聖元比向隔間內，陳聖元
    步入該隔間即發現有2000元放在隔間內馬桶沖水蓋上，陳聖
    元拿取該2000元現金，與黃金木一同步出上開廁所後，即離
    開上開電子遊戲場。
四、陳聖元確認上開部分兌換經過業遭密錄設備攝得後，與其他
    專案人員決定發動臨檢行動，乃再於次日（16日）凌晨0 時
    許攜帶密錄設備，喬裝遊客前往上開電子遊戲場把玩上開機
    臺，於98年5 月16日1 時41分許取得1 張遊戲再玩卡時，適
    見亦有賭博犯意之遊客張松竹，於上開遊戲場把玩機臺，取
    得4 張遊戲再玩卡後，亦欲向黃金木兌換金錢，乃與黃金木
    一同進入廁所準備兌換現金，陳聖元見狀即佯裝急欲以遊戲
    再玩卡兌換現金之賭客，尾隨黃金木、張松竹進入廁所，見
    黃金木在廁所內隔間外等張松竹，張松竹在隔間內數算現金
    無誤放入口袋後即步出隔間，而完成兌換現金之賭博行為（
    按：其等兌換現金為4000元，詳下述），陳聖元即亦順勢將
    手中1 張遊戲再玩卡交給立於隔間門口附近之黃金木，黃金
    木收取該遊戲再玩卡旋步入隔間，不久再步出，陳聖元即進
    入隔間點收放在隔間內沖水蓋上之現金1000元，陳聖元與黃
    金木完成兌換，並攝得張松竹向黃金木兌換之情後，即通知
    在外等候之員警入內逮捕吳俊諺、黃金木、張松竹，當場在
    黃金木身上扣得32張遊戲再玩卡及23000 元現金，在張松竹
    身上扣得4000元現金，在店內扣得電子遊戲機「北斗神拳」
    （含IC晶片1 片）1 臺，並循線通知張仲傑及當日凌晨趁隙
    逃離現場之吳敬淵到案說明，因而查獲上情。
五、案經新竹市警察局第一分局報告臺灣新竹地方法院檢察署檢
    察官偵查起訴。
    理  由
壹、程序方面：
    按「被告以外之人於審判外之陳述，雖不符前四條之規定，
    而經當事人於審判程序同意作為證據，法院審酌該言詞陳述
    或書面陳述作成時之情況，認為適當者，亦得為證據。」、
    「當事人、代理人或辯護人於法院調查證據時，知有第一百
    五十九條第一項不得為證據之情形，而未於言詞辯論終結前
    聲明異議者，視為有前項之同意。」，刑事訴訟法第159 條
    之5 定有明文。經查：本院以下所引用被告以外之人於審判
    外之言詞或書面陳述，雖均屬傳聞證據，然檢察官、被告等
    5 人、被告張仲傑辯護人對該證據之證據能力均未表示異議
    （審理卷1 頁43、卷2 頁196 背面），本院審酌上開證據作
    成時之情況認為並無不當之處，依上開規定乃有證據能力，
    合先敘明。
貳、實體方面：
一、被告等5 人之答辯：
  (一)訊據被告張仲傑固坦承：伊係「南寮電子遊戲場」登記負責
    人，也是實際經營的負責人，然矢口否認有何共同賭博犯行
    ，辯稱：伊開設遊戲場僅單純做生意，並未從事與遊客兌換
    現金賭博之行為，遊戲場內明文規定遊戲再玩卡不可以兌換
    成現金，伊從未指示或同意任何員工可以替遊客兌換現金；
    被告黃金木並非伊的員工，其以現金與其他遊客兌換再玩卡
    ，應係客人個人之行為，與伊遊樂場無涉等語。
  (二)訊據被告吳俊諺固坦承：伊係「南寮電子遊戲場」晚班現場
    主管，平常工作內容係巡視現場、招呼客人、解決客人的問
    題、清點營收等業務，然矢口否認有何共同賭博犯行，辯稱
    ：遊戲場遊客玩剩的分數，可以到櫃檯兌換再玩卡，再玩卡
    客人可以帶走，或寄放櫃台下次來再玩，不可以兌換成現金
    ，伊不認識被告黃金木、張松竹，被告黃金木並非遊戲場之
    員工，伊不知道被告黃金木在現場收受警員陳聖元、被告張
    松竹之再玩卡兌換現金的事情，如果有的話，也應係客人間
    私人交易行為，與遊戲場無涉等語。
  (三)訊據被告吳敬淵固坦承：伊於案發當時擔任遊戲場內之服務
    人員，然矢口否認有何共同賭博犯行，辯稱：伊從未指示警
    員陳聖元去向店內甲男或被告黃金木等2 人將再玩卡兌換為
    現金，伊也不知道警員陳聖元為何會向被告黃金木兌換現金
    等語。
  (四)訊據被告黃金木固坦承：伊有於上開時、地，於遊藝場之廁
    所內，以上開方式，以現金分別與證人陳聖元、與被告張松
    竹兌換再玩卡等情，然矢口否認有何共同賭博犯行，辯稱：
    伊係於98年5月15日18時才進去「南寮電子遊戲場」內把玩
    機台之遊客，並非遊戲場內之員工，伊平常住在台中縣，大
    約2、3個月來新竹訪友，案發當時因為沒有工作，於是來新
    竹找朋友張運昇，因張運昇不在，才去「南寮電子遊戲場」
    內把玩機台；伊身上遭查獲之32張再玩卡，係伊自己中獎所
    得，身上之現金亦係自己所攜帶，並非遊樂場所提供；又被
    告張松竹係伊在台中遊戲場認識的舊識，被告張松竹要離去
    的時候原本要把再玩卡4張送伊，伊不好意思，才給被告張
    松竹2000元，不是4000元；又因遊戲場禁止客人在現場兌換
    金錢，伊與被告張松竹才約往廁所內兌換等語。
  (五)訊據被告張松竹固坦承：伊於上開時、地有以其所持有之4
    張再玩卡，向被告黃金木兌換現金，然矢口否認有何賭博犯
    行，辯稱：98年5 月15日伊從台中縣豐原市來新竹找朋友，
    後來到「南寮電子遊戲場」玩，當天係伊第一次去玩，伊以
    2000 元兌換代幣把玩機台，要離開時手上贏了許多代幣，
    就跟櫃檯換了4張再玩卡，伊覺得拿再玩卡也沒有用，剛好
    遇到先前於台中九福電子遊戲場即已認識的被告黃金木，伊
    想把再玩卡送給被告黃金木，被告黃金木表示不好意思，要
    給伊錢，因為遊戲場廣播禁止換錢，被告黃金木就說到廁所
    內換，伊遂與被告黃金木進入廁所，以上開方式，向被告黃
    金木兌換2000元等語。
二、經查：
  (一)喬裝為賭客之警員陳聖元於98年5 月初第3 次喬裝成賭客，
    前往「南寮電子遊戲場」把玩機台，經由被告吳敬淵指示，
    以5張再玩卡向遊戲場員工甲男兌換5000元；嗣於98年5月15
    日22時許第5次於「南寮電子遊戲場」內，亦經被告吳敬淵
    指示，而於廁所內以上開方式，以2張再玩卡向黃金木兌換
    2000元；再於16日凌晨1時41分許「南寮電子遊戲場」廁所
    內，見被告張松竹以上開同樣方式向被告黃金木換得現金
    4000 元後，亦再次喬裝賭客以再玩卡1張向被告黃金木換得
    現金1000元等情，迭經證人陳聖元於偵查、本院審理中具結
    證稱：「…我第三次去玩離開前去櫃檯找該穿西裝男子（按
    ：即被告吳敬淵），該男子帶我找另一男子（穿POLO衫、平
    頭、肚子大，按：即甲男），該另名男子也沒對我說外號，
    因本來一千元代幣所以續玩卡一千分也換回一千元…著西裝
    男的帶我找著POLO衫男子使了一眼色，POLO衫男子止廁所要
    我進廁所，我進入男廁，該男廁2小便斗，一座是隔間，
    POLO衫男子直接在男廁沒進隔間，讓我拿出續玩卡，POLO衫
    男子點數量後，因我是五張續玩卡，POLO衫男子給我五千元
    ，我收到錢就離開…」、「…98年5月15日是第五次去，身
    上帶隱藏攝影機，一開始先一千元在櫃檯與一般店員換代幣
    ，當時有看到該著西裝男的，沒很注意他不知當日他幹嘛，
    玩有贏拿到二張續玩卡，因在現場我沒見到前一次與我換錢
    的POLO 衫男子，我再去找前次的著西裝男的問該著西裝男
    的可以找誰換錢，著西裝男的手比黃金木說找他，著西裝男
    的沒對黃金木表示什麼，我直接找黃金木，我拿續玩卡在手
    上給黃金木看並看黃金木一眼，黃金木微點頭我直接走入廁
    所，黃金木沒示意我走入廁所我自己去，裝成熟客樣子，進
    入廁所後我在小便斗附近沒進隔間，將二張續玩卡交黃金木
    ，黃金木點後將續玩卡放包內，就自己走入隔間，我在隔間
    外等，黃金木從隔間出來以大拇指比了一下隔間內，我走進
    隔間發現二千元放沖水蓋上，我沒關門不知門有無關上，我
    收好二千走出隔間與黃金木一起走出男廁…16日凌晨零時我
    與女警再去南寮遊藝場玩到1點41分，我拿到一張續玩卡，
    乘其他客人即張松竹要進廁所要與黃金木換續玩卡時，假裝
    也要換我的續玩卡跟著進廁所，我一進廁所見黃站在廁所內
    隔間外，張松竹在隔間內，隔間門沒關見到張松竹數錢…張
    松竹數錢後放錢在口袋走出隔間，我順勢交我的續玩卡給在
    隔間門口附近的黃金木，黃金木收下該續玩卡又走進隔間，
    黃金木走出隔間我走進見到一千元在沖水蓋上…」、「（經
    指認）編號6的人士我第三次去時主動問我上次續玩卡有無
    換錢，我說不知向誰換，他說我離開時可以找他的那個人。
    …」、「對於偵查中的筆錄，鈞院如果引用作為審理中的陳
    述、內容，沒有意見。」（3962號偵查卷頁133-1、頁134、
    頁176、本院審理卷1頁74以下、頁79）等語明確。
  (二)被告黃金木對於其於上開時、地，先後以上開方式，以現金
    與警員陳聖元、被告張松竹兌換再玩卡等情，被告張松竹對
    於其於上開時、地，以再玩卡與被告黃金木兌換現金等情均
    不爭執（本院審理卷1 頁42、頁93以下、頁101 以下），足
    認證人陳聖元此部分所證屬實。
  (三)至於證人陳聖元指述其於98年5 月初經由被告吳敬淵指示，
    而知向遊戲場員工甲男兌換現金，嗣於98年5 月15日亦係經
    由被告吳敬淵指示，方知向被告黃金木兌換現金等情，雖經
    被告吳敬淵否認，然查：被告吳敬淵初未到案之前，證人陳
    聖元於偵查中作證時，即詳細描述其特徵：「（怎麼覺得主
    動找你的人是南寮遊藝場工作人員？）因該人我每次去玩他
    都在，且不似其他工作人員穿制服，他穿西裝打領帶並可自
    由進出櫃檯，我見他與其他工作人員說話不知說甚麼。…該
    主動找我穿西裝男子沒對我說他外號，他可以碰櫃檯錢，我
    見他收客人的錢拿櫃檯代幣給客人，並將收的錢放櫃檯，還
    有一次抽獎活動我見該男子拿麥克風主持，且該人在南寮遊
    藝場待很久但不玩機台…」等語（偵查卷頁133-1 ），嗣被
    告吳敬淵到案後，檢察官即將「南寮電子遊戲場」內之數名
    員工照片供證人陳聖元指認，其即明確指出：指示向甲男或
    被告黃金木兌換金錢者係被告吳敬淵，有偵訊筆錄在卷可參
    （偵查卷頁176），而被告吳敬淵自警詢、偵查迄本院審理
    中，經訊問後確實坦承：其上班時係穿著襯衫、黑背心、西
    裝褲，因為沒有尺寸所以沒有穿公司背心制服，有時會幫忙
    主持摸彩活動等語（偵查卷頁170、181，本院審理卷1頁197
    ），恰與證人陳聖元上開指述之特徵相符；況且，本案遊戲
    場內之員工、遊客總計多達數十人，此觀諸現場查獲員工、
    遊客警訊筆錄、新竹縣市警察局第一分局刑事案件報告書自
    明，且被告黃金木與遊客兌換現金均係在廁所內秘密行之，
    故警員陳聖元倘未經被告吳敬淵指引，焉能得知可向被告黃
    金木兌換現金，並且還果真順利兌換成功。在在顯示證人陳
    聖元證述之上開過程，確實係其佯裝賭客親身經驗之過程，
    而非係為順利破案所刻意捏造之證詞；再參以：被告吳敬淵
    初於警詢、偵查均係抗辯：「我不記得有人曾經向我詢問兌
    換現金的事。」、「（是否曾對客人以手比，暗示客人可向
    甲男以續玩卡換錢，在5月15日又另向客人暗示可向跛腳男
    （按：即黃金木）以續玩卡換錢？）沒有。」（偵查卷頁17
    0、頁182），嗣於本院審理中經本院訊問後，卻軟化態度稱
    ：「（當時情形為何？）很久了，我也不太記得，說不定他
    只是跟我問個廁所怎麼走，這樣就說我指向黃金木。（你當
    時指向哪裡？）我就這樣子一比而已。（你為何不回答我說
    ，你就是比向廁所而已？）因為太久了，我也不知道他問我
    甚麼。（但是你確定陳聖元確實有問你事情？）是。」等語
    （本院審理卷1頁198），而坦承警察陳聖元有詢問伊事情，
    伊有以手比一下指示陳聖元，益證證人陳聖元上開證述，乃
    為可信。
  (四)而被告等5 人均否認被告黃金木係遊藝場內之員工，被告黃
    金木、張松竹並以前開情詞置辯，說明被告黃金木僅係前往
    遊戲場消費之遊客等語，然查：
  1.被告黃金木於警詢、偵查中均從未辯稱：其到新竹係要找朋
    友，因為沒有找到，才到「南寮電子遊戲場」玩等語，此觀
    諸其歷次警詢、偵查筆錄自明（偵查卷頁16、20、144以下
    ）；嗣於本院99年2月24日準備程序雖開始抗辯其係來新竹
    找朋友張運昇，沒有找到張運昇，才到「南寮電子遊戲場」
    玩等語，其所辯倘若屬實，衡情對於張運昇的聯絡方法、住
    居地址應甚為明瞭，惟當本院詢以：「張運昇住哪？」，其
    竟答稱：「住新竹，讓我想一想。」，本院繼而詢以：「是
    否要派警察帶你去找？」，其左支右絀答以：「新竹路名我
    不熟，讓我想一下，新竹市○○路，附近有麥當勞，有一個
    市場。」（審理卷1頁41），對於張運昇明確住址或聯絡方
    式，竟無法陳述；嗣於99年7月6日審理程序本院詢以：「我
    曾說要請警察帶你去找張運昇，如果現在請你去找張運昇，
    可否找到他？」，其即答稱：「他現在已整個搬回彰化，現
    在已不在新竹了…（你說上次去找他，有無找到他？）找不
    到了。」（審理卷1頁105），所述均與事理有違；況且，被
    告黃金木倘若自台中縣前來新竹市找朋友，無外乎係搭乘火
    車、長途客運或高速鐵路，而新竹火車站或公車客運總站均
    係位在新竹市市中心，高速鐵路新竹站則係位於新竹縣竹北
    市，被告黃金木所述其朋友張運昇住處所在之經國路，則係
    新竹市區○○○○○道，距離位於新竹市○○路○段即新竹
    市郊區之「南寮電子遊戲場」均甚為遙遠，此為居住於新竹
    縣市地區居民公眾周知之事實，被告黃金木前來新竹市倘沒
    有找到朋友張運昇，縱使要把玩電子遊戲機台，衡情在開立
    眾多電子遊戲場之新竹市市區內遊玩即可，焉會大老遠跑到
    新竹市郊區之「南寮電子遊戲場」把玩機台，益證被告黃金
    木所述不實；再參以被告黃金木倘確實係「南寮電子遊戲場
    」遊客，被告吳敬淵等遊戲場員工應無陳述錯誤之理，然被
    告吳敬淵於偵查中經檢察官追問後，竟陳稱：「（怎麼對黃
    金木有印象？）黃金木有批檳榔來店內賣，來2、3日，5月
    15 日前賣2、3日了…」等語（偵查卷頁182），益證其等虛
    捏辯詞，左支右絀之狀。
  2.再者，被告黃金木辯稱其當時沒有工作，才來新竹找朋友，
    尋友不著才前往「南寮電子遊戲場」把玩機台等語，經本院
    質疑沒有工作收入為何跑到遊戲場玩樂後，又辯稱：當時身
    上還有24000 元積蓄等語（本院審理卷1 頁42），經查：衡
    諸常情，被告黃金木當時並無工作，自外地前來新竹投靠朋
    友，勢必須支出相當程度之生活花費，縱使因找尋工作不順
    須把玩遊戲機台宣洩情緒，衡情亦僅會使用身上僅有之現金
    酌量把玩，而不會再將自己身上之現金無故與他人兌換再玩
    卡之理，尤其，對其而言「南寮電子遊戲場」並非處於住居
    所附近之遊戲場，日後甚少機會會再密集常去，身上留有再
    多再玩卡，對其並無任何經濟實用。再觀以：被告黃金木為
    警查獲時，當場自其身上扣得再玩卡已高達32張，現金尚有
    23000 元，此為被告黃金木所不爭執，且有新竹市警察局第
    一分局南寮派出所臨檢紀錄表、搜索扣押筆錄、扣押物品目
    錄表在卷可稽（偵查卷頁96、102 、106 ），被告黃金木所
    擁有之再玩卡數量，扣除98年5 月15日迄16日其先後自證人
    陳聖元、被告張松竹處兌換所得之再玩卡共7 張，其原本身
    上仍有再玩卡25張，加上身上尚有現金23000 元，若欲再次
    把玩遊戲機台，直接以該再玩卡或現金向上開遊戲場櫃檯兌
    換代幣即可，實無再向其他客人兌換購買再玩卡之必要。是
    被告黃金木辯稱：伊係遊客，單純向警員陳聖元或被告張松
    竹兌換再玩卡等語，均與常情不符，而不可採信。
  3.至於被告張松竹亦辯稱：伊當日從台中縣豐原市來新竹找朋
    友不著，才跑到「南寮電子遊戲場」把玩機台，離去時恰巧
    遇到被告黃金木，原本要把再玩卡送給被告黃金木，被告黃
    金木不好意思，就給伊2000元等語，然查：被告張松竹上開
    所辯倘若屬實，衡情其對於該欲找尋之朋友姓名、聯絡電話
    、地址、會合地點應甚為清楚，然經本院詢以上開問題，其
    卻回答：「（那個朋友叫何名字、住處？）我不知道他的名
    字，只知道姓王，住西門國小附近，中山路和西門路的附近
    。（有無他的手機？）沒有，很久沒有聯絡了。（我是指案
    發時有無他的手機？）沒有。（沒有他的手機，你怎麼來新
    竹找他？）因為他家就住中山路、西門路附近，那邊的房子
    現在好像都不一樣了。」、「（現在若請警察帶你去找出你
    朋友在新竹的家，是否可以找得出來？）我不確定，因為他
    有可能搬走，或是房子有可能已變了，我不曉得。」等語（
    審理卷1 頁98、100 ），而竟無法說出其朋友之姓名、聯絡
    方法；又新竹市○○路和西門路交界，係在新竹市市區中心
    極為熱鬧之處，新竹市市區內亦有多家電子遊戲場，本案「
    南寮電子遊戲場」則位於新竹市市郊，此均為新竹市民公眾
    周知之事，被告張松竹倘未找到其朋友，倘若要把玩遊戲機
    台，大可於新竹市市區遊玩即可，焉有特地跑到郊區南寮海
    邊之可能，在在顯示被告張松竹所辯亦與常情不符，顯係迴
    護「南寮電子遊戲場」之詞。
  4.又被告黃金木、張松竹均辯稱：因為遊戲場內廣播不能在店
    內換錢，伊等怕被發現後被趕出去，所以才到廁所裡換等語
    ，然查：倘依被告黃金木、張松竹上開所辯，其等均係第一
    次前往「南寮電子遊戲場」消費，而店內廣播至多僅係宣導
    不能在店內兌換現金而已，其等如何能知倘在店內兌換現金
    ，將會遭到店家驅逐離店！再者，「南寮電子遊戲場」倘確
    實禁止顧客向其等兌換現金，然某些顧客確實有將再玩卡兌
    換現金之需求，為免顧客執意兌換造成困擾，倘店內其他遊
    客願意兌換，對於遊戲場而言自係樂觀其成，焉有禁止之理
    ；又縱使遊戲場果真禁止遊客在內彼此兌換，一般遊客若係
    違規，衡情至多遭到店家勸阻，較嚴重者亦僅受勒令離開而
    已，被告黃金木、張松竹何須特地跑到廁所內兌換，尤其被
    告張松竹當時已經要離開現場，其何須懼怕遭到店家勒令離
    開；又參諸被告吳敬淵於警詢中陳稱，「南寮電子遊戲場」
    內大概擺放各式機台總共大約90台左右（偵查卷頁169背面
    ），及卷附「南寮電子遊戲場」之現場照片（偵查卷頁110
    ），可知該遊戲場規模尚可，空間非小，被告黃金木、張松
    竹倘欲躲避店家眼線，趁店家不注意而在店內直接兌換，亦
    非難事，何須特地帶到廁所內；縱其等果真須至廁所內兌換
    ，衡情一進入廁所內即可規避店家眼線，其等直接在廁所內
    一手交付現金，一手交付再玩卡兌換即可，焉須以「一人先
    進入廁所隔間，將欲兌換之再玩卡放置馬桶水箱，離開該隔
    間後，另一人再進入隔間放置可兌換現金」此等神秘鬼祟方
    法兌換之理。在在顯示被告黃金木、張松竹上開所辯，均與
    常情不符，而明顯屬迴護「南寮電子遊戲場」之詞。
  5.末觀以：被告黃金木於99年5 月16日凌晨在替被告張松竹兌
    換完畢後，立即為證人陳聖元兌換1000元，且被告黃金木均
    係等待賭客進入廁所，於廁所內收受再玩卡點算清楚後，再
    將可兌換之現金置於隔間內水箱上之方式，達到與賭客兌換
    現金之目的，該等手法老練純熟、細膩謹慎，業已超出一般
    普通客人間相互交易再玩卡之程度，顯係專責為賭客提供兌
    換現金服務，而為規避警方查緝所設之防禦措施。綜上，吾
    人可以合理推斷，被告黃金木確實係「南寮電子遊戲場」之
    員工，其係受「南寮電子遊戲場」業者指示，專責為賭客兌
    換現金。
  6.至於被告黃金木、張松竹均辯稱：被告張松竹臨走前要將再
    玩卡4 張送給被告黃金木，被告黃金木不好意思，所以給張
    松竹2000元，並非4000元等語，然被告黃金木係「南寮電子
    遊戲場」內之員工，專責為賭客兌換現金，被告張松竹係參
    與對賭之賭客，其等辯稱係舊識，當天臨時遇到，被告張松
    竹臨走前要將再玩卡送給被告黃金木等語，並不實在，均已
    如前述，則其等辯稱被告黃金木當時係給張松竹2000元乙節
    ，此部分本院認為當然亦不可信。實則，被告黃金木於98年
    5 月16日初次警詢筆錄中業已坦承：「他拿4 張再玩卡跟我
    兌換4000元新台幣。」（偵查卷頁17），嗣於同日偵查筆錄
    亦為相同陳述（偵查卷頁124 ），被告張松竹於當日警詢筆
    錄中亦係陳稱：當日係以再玩卡跟黃金木兌換4000元等語（
    偵查卷頁24背面），嗣後於同日偵查筆錄亦係陳稱：拿4 張
    再玩卡向黃金木兌換4000元等語（偵查卷頁125 ），再參以
    ：被告張松竹當日身上被查獲之現金確實係4000元，而非20
    00元，以及遊戲場一張再玩卡價值係1000元，兌換現金之比
    例係1 比1 等情，本院認被告黃金木當日兌換予被告張松竹
    之現金係4000元，亦此敘明。
  (五)被告吳俊諺雖矢口否認被告黃金木係其遊戲場員工，執稱被
    告黃金木之行為係私人行為，與伊公司無涉等語。然查：被
    告吳敬淵有指示警員陳聖元向被告黃金木兌換現金之行為，
    被告黃金木係遊戲場專責為賭客兌換現金之員工，均業經本
    院認定如上。而被告吳俊諺係本件電子遊藝場之領班，所謂
    領班即係現場之管理者，地位僅在老闆以下，業據被告吳俊
    諺當庭坦承在卷（審理卷2 頁12），則僅係遊戲場服務人員
    之被告吳敬淵，便衣職員之被告陳聖元，其等2 人在現場衡
    情即均係受被告吳俊諺之指揮監督；又因在遊戲場內幫遊客
    兌換現金涉及賭博犯罪情事，倘遭查獲遊戲場內之營業牌照
    甚有可能遭到撤銷，事關重大，被告吳敬淵、黃金木在現場
    倘未獲得被告吳俊諺之事先授權，而貿然從事此等業務，勢
    必會遭到遊戲場責罰或開除，因此，倘非事先得到被告吳俊
    諺之授權，被告吳敬淵焉敢擅自向顧客傳達得以再玩卡兌換
    金錢之訊息，被告黃金木又焉敢在廁所幫遊客兌換現金，而
    均觸犯店內規矩之理；從而，被告吳敬淵、黃金木顯然均係
    受被告吳俊諺之指示，在遊戲場內為較為熟悉之賭客從事兌
    換現金業務，用以提高賭客回流率招攬生意，甚為顯然，被
    告吳俊諺上揭所辯，亦屬臨訟卸責之詞，而不足採。
  (六)被告張仲傑雖亦辯稱，伊從未同意任何人可以在店內兌換現
    金，案發時伊不在現場，自難令伊負責等語，然查：被告張
    仲傑不僅係「南寮電子遊戲場」之登記負責人，亦係實質負
    責人，會親自面試員工、發放薪水，每週多會抽空前往遊戲
    場視察等情，業據被告張仲傑自承：「（是否是南寮電子遊
    戲場實際負責人？）是，我是登記兼實際負責人。（吳俊諺
    是你雇的？）是，月薪二萬一千元，因我很多事交吳俊諺處
    理，所以我要看吳俊諺處理情形再多給吳俊諺一些錢…」、
    「…我一周去二、三次。」等語在卷（偵查卷頁149、頁151
    ），被告吳俊諺於偵查中亦供稱：「（南寮電子遊戲場負責
    人是誰？）張仲傑，且是實質負責人，我知道的老闆就是張
    仲傑，沒見過其他股東…我薪水每月發，張仲傑每月親自給
    我薪水，都給現金，與我配的另四名員工，張仲傑將他們薪
    水放薪水袋交給我轉交。（張仲傑每日來南寮電子遊戲場？
    ）不會，沒固定來的頻率，有時一周二、三次，有時一周一
    次…」等語（偵查卷頁143），可見被告張仲傑均有實際參
    與遊戲場內之經營管理，對於遊戲場之經營狀況知之甚詳。
    而被告黃金木係其遊戲場內聘僱之員工，被告張仲傑每月發
    放薪水，焉有不知此名員工之理，既然知悉被告黃金木係其
    公司員工，則被告黃金木每日穿著便服在現場為顧客兌換現
    金，被告張仲傑又焉有不知之理；再者，如被告張仲傑上開
    所述，被告吳俊諺係其所聘僱，其將晚班領班工作交由被告
    吳俊諺擔任，很多事情均交由被告吳俊諺處理，每月會視被
    告吳俊諺處理事務多寡給予較多薪水，可見其等之間應有相
    當之授權及信任，而誠如前述，允許員工在遊戲場內兌換現
    金，倘遭查獲，嚴重者將會影響遊戲場後續經營，私自允許
    員工為遊客兌換現金，對於被告吳俊諺而言亦無任何利益，
    被告吳俊諺倘非得到被告張仲傑授權允許，焉有可能擅自允
    許被告黃金木在現場為遊客兌換現金之理。再參以：遊樂場
    之業績好壞，係以賭客之數量與其等所投注之金額而為決定
    ，向賭客收購再玩卡，讓賭客能實際取得其所贏得之分數，
    對於吸引賭客與提高賭客回流率皆有所助益，遊樂場營收亦
    得因而增加，此對遊藝場經營者應有相當之誘因，收購再玩
    卡乃有觸法風險，對被告吳俊諺、吳敬淵、黃金木等3人並
    無任何利益可圖，唯一之受惠者為電子遊藝場之負責人即被
    告張仲傑，是以衡諸常情，被告吳俊諺、吳敬淵、黃金木等
    3 人應均係受被告張仲傑指示，進而為上開賭博犯行。
  (七)綜上，被告等5 人上開賭博犯行，事證明確，堪予認定，均
    應依法論科。
三、論罪科刑：
  (一)按賭博罪之成立要件，係以偶然之機率互爭勝負，以決定財
    為金錢或其他有經濟價值之物品者而言，與物品價值之貴賤
    、數額之多寡，應屬無關。而電動機具原即設計供人娛樂之
    用，然仍有不肖之徒以變相之方式供人賭博，固亦屬常見之
    社會事實。但以供人娛樂之電動機具，在以現金開分後供人
    押注，如未押中，所押注之分數固即扣除，押中者則可贏得
    不等倍數之分數，倘該贏得之分數係用以兌換金錢，則應認
    成立賭博罪。本案被告張仲傑、吳俊諺、吳敬淵、黃金木等
    4 人共同在電子遊藝場內，以現金與遊客兌換再玩卡，被告
    張松竹並於上開時、地將其4 張再玩卡向「南寮電子遊戲場
    」員工即被告黃金木兌換4000元，核其等5 人之行為，均係
    觸犯刑法第266 條第1 項前段之賭博罪。被告張仲傑身為「
    南寮電子遊戲場」實質負責人，被告吳俊諺身為晚班現場經
    理，被告吳敬淵、黃金木、甲男身為遊戲場員工，就其等與
    賭客（例如被告張松竹）之對賭犯行，均有犯意聯絡及行為
    分擔，而均應論以共同正犯。
  (二)次按刑事法若干犯罪行為態樣，本質上原具有反覆、延續實
    行之特徵，立法時既予特別歸類，定為犯罪構成要件之行為
    要素，則行為人基於概括之犯意，在密切接近之一定時、地
    持續實行之複次行為，倘依社會通念，於客觀上認為符合一
    個反覆、延續性之行為觀念者，於刑法評價上，即應僅成立
    一罪。學理上所稱「集合犯」之職業性、營業性或收集性等
    具有重複特質之犯罪均屬之，例如經營、從事業務、收集、
    販賣、製造、散布等行為概念者是（最高法院95年度台上字
    第4686號刑事判決意旨參照）。準此，被告張仲傑、吳俊諺
    、吳敬淵、黃金木所為違反刑法第266 條第1 項前段普通賭
    博之行為，既均係基於單一之決意，在密切接近之一定時、
    地，持續實行賭博之複次行為，依社會客觀通念，堪認含有
    多次性與反覆性，則渠等在98年5 月初某日起迄同年5 月16
    日遭司法警察查獲時期間內多次、反覆利用經營電子遊戲場
    業而為賭博之行為，應屬集合犯，而論以一罪。
  (三)爰審酌被告張仲傑經營電子遊藝場，理應遵循法規，竟以電
    子遊戲機作為賭博工具，指示被告吳俊諺、吳敬淵、黃金木
    等員工，基於共同之賭博犯意，與欲以再玩卡兌換現金之遊
    客對賭，被告張松竹亦應知要從事正當娛樂活動，竟參與對
    賭，其等5 人所為均屬助長投機風氣，危害社會善良風俗，
    且犯後均否認犯行，多方藉詞辯解，顯見並無反省改過之心
    ，本均不宜寬恕，惟念其等並未實際侵害他人個人法益，賭
    博之規模，賭博金額均非鉅大，被告張仲傑身為負責人，情
    節最重，被告吳俊諺身為晚班現場領班，情節次之，被告吳
    敬淵、黃金木係現場員工，均係受被告張仲傑、吳俊諺指揮
    監督，情節再次之，被告張松竹係一般賭客，情節最輕等一
    切情狀，分別量處如主文所示之刑，並均諭知易服勞役之折
    算標準。
  (四)扣案之電子遊戲機「北斗神拳」1 臺（含IC晶片壹枚），係
    被告等5 人當場賭博之器具，依刑法第266 條第2 項規定，
    不問屬於犯人所有，應均於被告等5 人主文項下宣告沒收；
    於被告黃金木身上扣得之再玩卡32張及現金23000 元，雖非
    屬於刑法第266 條第2 項「當場賭博之器具或在賭檯或兌換
    籌碼處之財物」，然實則均係屬於被告張仲傑所經營之「南
    寮電子遊戲場」所有，其中再玩卡32張係被告張仲傑「南寮
    電子遊戲場」從事兌換金錢賭博犯罪所用之物，23000 元則
    係被告張仲傑「南寮電子遊戲場」犯罪所得之物，分別應依
    刑法第38條第1 項第2 款、第3 款規定宣告沒收，且基於共
    犯責任共同之法理，應於被告張仲傑、吳俊諺、吳敬淵、黃
    金木等4 人主文項下均宣告沒收；另於被告張松竹身上查獲
    之現金4000元，係屬被告張松竹犯賭博罪所得之物，應依刑
    法第38條第1 項第3 款規定，於其主文項下宣告沒收之。
據上論斷，應依刑事訴訟法第299 條第1 項前段，刑法第28條、
第266 條第1 項前段、第2 項、第42條第3 項前段、第38條第1
項第2 款、第3 款，刑法施行法第1 條之1 第1 項、第2 項前段
，判決如主文。
本案經檢察官邱宇謙到庭執行職務。
中    華    民    國    100    年    3    月    21    日
                    刑事第五庭  法  官  蔡川富
以上正本證明與原本無異。
如不服本判決應於收受本判決後10日內向本院提出上訴書狀，上
訴書狀應敘述具體理由。上訴書狀未敘述上訴理由者，應於上訴
期間屆滿後20日內補提理由書狀於本院 (均須按他造當事人之人
數附繕本 )「切勿逕送上級法院」。
中    華    民    國    100    年    3    月    21    日
                                書記官  劉雅文
附錄本案論罪科刑法條全文：
刑法第266條
在公共場所或公眾得出入之場所賭博財物者，處1千元以下罰金
。但以供人暫時娛樂之物為賭者，不在此限。
當場賭博之器具與在賭檯或兌換籌碼處之財物，不問屬於犯人與
否，沒收之。